臺灣嘉義地方法院民事裁定
107年度重家繼訴字第5號 
上  訴  人
即被告      林耀榮  
            林子超  
上訴人因與被上訴人楊寸金、林昱安、林佳佳間確認遺囑無效等
事件，對於民國110年12月16日本院107年度重家繼訴字第5號判
決提起上訴，本院裁定如下：
    主  文
上訴人即原告林耀榮、林子超應於收受本裁定十日內，向本院補
繳第二審裁判費新臺幣五十四萬二千三百零四元，如未依期補正
，即駁回其上訴。
    理  由
一、確認遺囑無效之訴，如遺囑內容為關於財產上權利義務關係
    者，則為因財產權涉訟。故立遺囑人倘於遺囑中限制或剝奪
    繼承人關於財產權（遺產）之繼承權，該繼承人請求確認此
    部分遺囑無效之訴時，因遺囑人僅於不違反關於特留分規定
    之範圍內，始得以遺囑自由處分遺產（民法第1187條規定）
    ，該訴訟標的價額之核定，自應以其對該遺產應繼分與特留
    分之差額作為計算之標準（最高法院101年度台抗字第184號
    裁判要旨可供參照）。又遺囑之效力拘束全體繼承人，提起
    確認遺囑無效訴訟之訴訟標的對全體繼承人固須合一確定，
    惟繼承人其中一人或數人提起訴訟，無論判決確定遺囑效力
    為何，因係同一遺囑，無法分割，均及於其他未起訴之繼承
    人，自毋庸以全體繼承人一同起訴或被訴，是以確認遺囑無
    效訴訟，應認屬類似必要共同訴訟（最高法院106 年度台抗
    字第394號裁定意旨參照）。
二、經查，本件被上訴人即原告楊寸金、林昱安、林佳佳(即被
    繼承人林耀煌之承受訴訟人)訴請確認被繼承人林久惠所書
    立之代筆遺囑無效，並聲明：㈠先位聲明：請求確認該遺囑
    無效；㈡備位聲明：確認被上訴人對被繼承人林久惠如附表
    所示之遺產有9 分之1 之特留分權利存在。經本院就聲明㈠
    部分判決被上訴人勝訴；就聲明㈡備位請求部分，則認無審
    酌之必要。嗣經上訴人即被告聲明不服提起上訴，有上訴人
    聲明上訴狀及本院判決在卷可憑。又確認遺囑無效之訴，依
    前揭說明，該訴訟標的價額之核定，自應以其對該遺產應繼
    分與特留分之差額作為計算之標準。再者，本件確認遺囑無
    效訴訟，係屬類似必要共同訴訟，而上訴人林耀榮不爭執該
    遺囑之效力，其與上訴人林子超有相同利益，其訴訟標的價
    額應合一計算，依該訴訟標的之利益繳納第二審裁判費。因
    此，依原審判決所載如附表所示遺產價值為新臺幣(下同)4,
    467萬8,697元，上訴人之應繼權利扣除特留分為繼承人應繼
    分3分之1即9分之1，則計算上訴人上訴利益之訴訟標的價額
    為3,971萬4,397元【44,678,697元×(1－1/9)＝39,714,397元
    】，應徵第二審裁判費為54萬2,304元，未據上訴人繳納，
    茲依家事事件法第51條、民事訴訟法第442條第2項前段規定
    ，限該上訴人於收受本裁定送達後10日以內逕向本院如數補
    繳，逾期不繳，駁回上訴。。
三、另上訴人聲明上訴，未敘明上訴理由，併請依民事訴訟法第
    441條第1項第4款及同條第2項之規定提出上訴理由狀，附此
    敘明。
中    華    民    國   111    年    1     月    22    日
                  家事法庭    法  官  李文輝
以上正本係照原本作成。
訴訟標的價額核定部分得抗告，其餘部分不得抗告。
如不服本裁定應於裁定送達後10日內向本院提出抗告理由狀（須
按他造人數附具繕本），繳納抗告裁判費新台幣1000元。
中　　華　　民　　國　　111 　年　　1 　　月　　22　　日
                              書記官　張紜飴
　　　　　　　　　　　　
附表：被繼承人林久惠之遺產（107 年度重家繼訴字第5 號）　
編號 種類 所在地段地號 或坐落門牌號碼 或名稱 面積（平方公尺） 權利範圍 核定價額（新臺幣） 備註  1 土地 嘉義市○○段○○段00地號 269.00 4 分之1 590 萬4,146.5 元   2 土地 嘉義市○○段○○段0000地號 281.00 4 分之1 526 萬3,973 元   3 土地 嘉義市○○段○○○段00地號 33.00 2 分之1 153 萬4,500 元   4 土地 嘉義市○○段○○○段00地號 61.00 全部 259 萬2,500 元   5 土地 嘉義縣○○鄉○○段000 地號 39.74 2 分之1 20萬0,687 元   6 土地 嘉義縣○○鄉○○段000 地號 246.62 2 分之1 124 萬5,431 元   7 土地 嘉義縣○○鄉○○段000 地號 265.08 2 分之1 133 萬8,654 元   8 土地 嘉義縣○○鄉○○段00000 地號 25.92 2 分之1 13萬0,896 元   9 土地 嘉義縣○○鄉○○段00000 地號 284.68 2 分之1 143 萬7,634 元   10 土地 嘉義縣○○鄉○○段000 地號 307.42 2 分之1 155 萬2,471 元   11 土地 嘉義縣○○鄉○○段000 地號 401.01 2 分之1 202 萬5,100.5 元   12 土地 嘉義縣○○鄉○○段000 地號 101.78 全部 74萬2,994 元   13 土地 嘉義縣○○鄉○○段000 地號 120.92 全部 66萬5,060 元   14 建物 臺北市○○區○○段○○段0000○號坐落同段90地號，門牌號碼 ：臺北市○○區○○○路○段00巷00號 57.84 全部 24萬2,000 元   15 建物 嘉義市○○段○○段000 ○號坐落同段30-5地號，門牌號碼：嘉義市○區○○路00號 1,770.89 8000分之0000 000 萬1,125 元   16 建物 嘉義市○○段○○段000 ○號坐落同段30地號，門牌號碼：嘉義市○區○○路00號 964.09 4 分之1 19萬8,900 元   17 建物 嘉義市○○段○○段000 ○號坐落同段30地號門牌號碼：嘉義市○區○○路00號 140.59 8000分之1875 9 萬3,796 元   18 建物 坐落嘉義市○○段○○○段00地號門牌號碼：嘉義市○區○○○路00巷0號（未保存登記） 101.3 全部 9 萬3,100 元   19 存款 合作金庫商業銀行南嘉義分行， 帳號：0000000000000 號（活期儲蓄存款） 71 萬7,848 元   20 存款 同上（定期儲蓄存款） 400 萬元   21 存款 台新國際商業銀行嘉義分行， 帳號：000-00-000000-0-00號 761 萬6,412 元   22 存款 國泰世華商業銀行嘉義分行， 帳號：000-00-000000-0 號 562 萬6,566 元   23 存款 嘉義成功街郵局（嘉義17支）， 帳號：00000000000000號 4,903 元   24 投資 天一建材股份有限公司 100 股 10萬元  合計金額為4,467 萬8,697 元。